【裁判字號】    90,訴,854
【裁判日期】    900704
【裁判案由】    違反槍砲彈藥刀械管制條例
【裁判全文】
臺灣臺中地方法院刑事判決                            九十年度訴字第八五四號
    公  訴  人  臺灣臺中地方法院檢察署檢察官
    被      告  丁○○
    指定辯護人  本院公設辯護人丙○○
    被      告  戊○○
    指定辯護人本院公設辯護人乙○○
右被告因違反槍砲彈藥刀械管制條例案件，經檢察官提起公訴 (九十年度偵字第二四
二七號），本院判決如左：
      主  文
丁○○未經許可，出借可發射子彈具有殺傷力之改造手槍，累犯，處有期徒刑肆年貳
月，併科罰金新臺幣拾貳萬元，罰金如易服勞役，以新臺幣玖佰元（即銀元參佰元）
折算壹日。扣案改造手槍壹把（槍枝管制編號第000000000號）、直徑八Ｍ
Ｍ之改造子彈貳顆、槍管壹支，均沒收。
戊○○未經許可，持有可發射子彈具有殺傷力之改造手槍，處有期徒刑參年，併科罰
金新臺幣拾貳萬元，罰金如易服勞役，以新臺幣玖佰元（即銀元參佰元）折算壹日。
扣案改造手槍壹把（槍枝管制編號第000000000號）、直徑八ＭＭ之改造子
彈貳顆、槍管壹支，均沒收。
      事  實
一、丁○○曾於民國 (下同）八十五年十一月二十三日因違反麻醉藥品管理條例案件
    ，經本院判處有期徒刑六月確定，於八十六年一月十八日執行完畢，猶不知悔改
    ，因戊○○得知丁○○有取得槍枝、子彈、槍管之管道，圖向丁○○借用以免向
    其索討賭債之人對其施暴，遂於九十年一月十六日七時四十七分許至七時五十六
    分許，以行動電話向丁○○表示欲借用槍枝、子彈、槍管，丁○○在電話中應允
    借與戊○○，隨即本於出借槍枝、子彈、槍管之目的，於當日早上某時在不詳地
    點，未經許可，同時自他人受領仿ＢＥＲＥＴＴＡ廠半自動手槍製造之金屬玩具
    手槍換裝土造金屬槍管改造而成之具有殺傷力改造手槍一把 (槍枝管制編號第0
    00000000號）、具有殺傷力之直徑九ＭＭ制式子彈一顆、以玩具槍彈殼
    加裝直徑八ＭＭ之金屬彈頭改造而成之具有殺傷力改造子彈三顆、槍枝之主要組
    成零件土造金屬槍管一枝後無故持有之，再持上開槍枝、子彈、槍管自臺中縣后
    里鄉某處前往戊○○位於臺中市○○街二八巷二號二０六室之居處，丁○○約十
    時許抵達戊○○上址居處，將上開槍枝、子彈、槍管出借交付戊○○，戊○○遂
    未經許可無故持有上開槍枝、子彈、槍管。經警於九十年一月十六日十二時十分
    許，在戊○○上址居處查獲，並扣得上開槍枝、子彈 (其中直徑九ＭＭ制式子彈
    一顆於鑑驗時經拆解、直徑八ＭＭ之金屬彈頭改造子彈一顆於鑑驗時業經試射）
    、槍管。
二、案經臺中市警察局第三分局報請臺灣臺中地方法院檢察署檢察官偵查起訴。
      理  由
一、訊據被告二人均矢口否認右揭犯行，被告丁○○辯稱：「槍不是我的，是戊○○
    的。」云云，被告戊○○辯稱：「槍不是我的，是丁○○的。」云云，經查：
１、上開槍枝、子彈、槍管係於九十年一月十六日十二時十分許，經警在被告戊○○
    上址居處扣獲，當時在場者有被告二人及己○○、甲○○等事實，有臺中市警察
    局第三分局臨檢紀錄表附卷可稽，並有上開槍枝、子彈、槍管扣案可證；而上開
    槍枝、子彈、槍管之型式，分別係仿ＢＥＲＥＴＴＡ廠半自動手槍製造之金屬玩
    具手槍換裝土造金屬槍管改造而成之具有殺傷力改造手槍一把 (槍枝管制編號第
    000000000號）、具有殺傷力之直徑九ＭＭ制式子彈一顆 (於鑑驗時經
    拆解）、以玩具槍彈殼加裝直徑八ＭＭ之金屬彈頭改造而成之具有殺傷力改造子
    彈三顆（其中一顆業經試射）、土造金屬槍管一枝，已經內政部警政署刑事警察
    局鑑驗明確，有該局鑑驗通知書在卷可參，均足認屬實。
２、被告戊○○、丁○○二人在本院訊問時互指上開扣案之槍枝、槍管、子彈係對方
    所持有，其利害關係相對立，惟由被告戊○○於九十年六月十三日在本院訊問時
    供稱：「因我之前跟人家賭輸錢，急需用錢，我怕人家來找我麻煩，就打電話給
    丁○○，請他借我一把槍防身，我在電話中是以東西作為槍枝的代稱，丁○○應
    該懂，他也答應，那天丁○○剛好要來台中，他就順道拿到我住處給我．．．．
    」、被告丁○○於九十年六月十三日在本院訊問時供稱：「 (問：戊○○有無請
    你拿槍給他防身？）他有跟我說要借槍，但是我跟他說我沒有這個東西，案發前
    一天他有說，案發當天早上凌晨時他也有提起，但是我說我沒有那個東西。」、
    「 (問：戊○○於案發當天七點多是否還向你借槍？）案發當天他打電話有提及
    借槍這件事，我說我根本沒有槍，還一直提這件事。」等語，相互參照，堪認被
    告戊○○於九十年一月十六日七時許尚未取得上開槍枝、子彈、槍管，則上開槍
    枝、子彈、槍管應非被告戊○○攜至現場，而係為警查獲時現場之其他在場人所
    攜至該處。
３、被告為警查獲之九十年一月十六日，被告丁○○當時係持用000000000
    0號行動電話，己○○係持用0000000000號易付卡，有遠傳電信股份
    有限公司 (下稱遠傳公司）用戶資料附卷可稽，並有被告丁○○於九十年五月二
    十一日在本院訊問時供稱：「我到附近以我的0000000000行動電話打
    給己○○0000000000電話一直沒有人接．．．．」等語可參，當屬可
    信；又0000000000號行動電話係被告戊○○於為警查獲當日持用，業
    據被告戊○○於九十年六月十三日在本院訊問時供認：「 (問：0000000
    000號電話是何人的？）是我的，我那時被通緝，怕用自己的行動電話，那個
    行動電話是向綽號小魚的人以一千五百元買號碼，他只拿卡及一本資料給我。」
    等語無訛，且依遠傳公司檢送本院之通話紀錄所載，被告戊○○供認持用之上開
    行動動電話於為警查獲之九十年一月十六日早上，確有與被告丁○○之上開行動
    電話與己○○之上開行動電話互相聯絡情形，堪認此行動電話於為警查獲之九十
    年一月十六日係被告戊○○所使用。
４、依遠傳公司之上開通話紀錄所載，並對照被告丁○○於九十年六月十三日在本院
    訊問時供稱：「 (問：戊○○於案發當天七點多是否還向你借槍？）案發當天他
    打電話有提及借槍這件事，我說我根本沒有槍，還一直提這件事。」等語，被告
    戊○○應係於九十年一月十六日七時四十七分許至七時五十六分許，以行動電話
    向被告丁○○表示兌借用上開槍枝、子彈、槍管，被告丁○○對於被告戊○○借
    用槍枝之請求，如未應允，亦無其他目的，自不至於無故動身前往被告戊○○之
    上址居處，然依遠傳公司之上開通話紀錄所載，被告丁○○與被告戊○○於九十
    年一月十六日七時五十六分五秒結束通話時之接收基地臺位置，與其二人下一次
    通訊時即九十年一月十六日八時二十三分十四秒時之接收基地臺位置不同，再參
    以被告丁○○於九十年六月十三日在本院訊問時所供：「當天早上我是九時四十
    分左右到戊○○那裡，我從后里出發大約花了一個半小時左右．．．．」等語，
    足認被告於當日七時五十六分許與被告戊○○通話後，即已決定至被告戊○○之
    上址居處。被告丁○○就此雖於九十年六月十三日在本院訊問時供稱：「 (問：
    既然沒有槍，為何要去找戊○○？）當天我因要陪朋友到台中地方法院領拍賣的
    執行款，時間還沒有到，所以我先過去找己○○，那個地方我是第一次去，所以
    由己○○下來帶我上去。」、「 (問：為何去找己○○？）因前幾天有跟他提及
    車禍的事情，我知道他有門路可找金融貸款而未繳款的車比較便宜，才去找他。
    」云云，惟即令被告丁○○有會見己○○之必要，以被告丁○○係居住在臺中縣
    后里鄉，距離臺中市○○○○路程等情，亦以事先電話聯絡商談，較具效率，以
    免徒勞往返，且中古車買賣之大概情形，在電話中亦無難以說明之情形，但依遠
    傳公司之上開通話紀錄所載，被告丁○○之行動電話與己○○之行動電話間，於
    為警查獲之九十年一月十六日並無通話紀錄，被告丁○○於九十年六月十三日在
    本院訊問時雖再供稱：「之前沒有以電話聯絡，是當天臨時決定的，決定時我人
    還在后里，因為我知道己○○和戊○○應該住在一起，而0000000000
    電話是戊○○在用，己○○的電話關機，所以我打戊○○的電話，我常常到戊○○在卓蘭鎮○村○○○○道他們二人住在一起。」云云，但事實上，己○○之行
    動電話於為警查獲當日八時四十四分許以前仍有多筆受話紀錄，應無關機停用之
    情形，被告丁○○在得與己○○即時聯絡之情形下卻未以電話先行絡，其所供欲
    至被告戊○○上址居處找己○○洽談購買中古車等情，顯有未合，被告戊○○在
    本院訊問時所供被告丁○○應允借用槍枝並攜帶槍彈到場等情，較切合被告丁○○與戊○○於九十年一月十六日七時四十七分許至七時五十六分許通話後之行為
    情狀及其等通話之目的。且證人己○○於九十年四月十八日在本院訊問時亦證稱
    ：「到場時丁○○還沒有到，約過五分鐘丁○○才到，我去的時候還沒有看到槍
    ，丁○○來時戊○○叫我去給丁○○開門後，我看見丁○○從身上（不曉得是哪
    個地方）拿出一把槍放在床上．．．．。」等語，核與被告戊○○在本院訊問時
    所供扣案之上開槍枝、子、槍管係由被告丁○○攜至現場之情節相符，雖證人己○○關於被告丁○○自身上取出槍彈之位置未能確切陳明，然取出槍彈本即瞬間
    可完成之事，在此情況下，證人己○○未必精確目睹被告丁○○係自身上何部位
    取出槍彈，此乃在所難免，當不能以此即認其餘所陳亦非可採。故扣案之上開槍
    彈及槍管，應係被告丁○○攜至現場。
５、被告丁○○既已依被告戊○○借用之要求，將上開槍枝、槍、子彈攜至被告戊○○上址居處，且依證人己○○於九十年四月十八日在本院訊問時所證述意旨，被
    告丁○○已將槍枝置於室內床上，而被告戊○○於九十年六月六日在本院訊問時
    亦供稱：「我有拿槍看．．．．」等語，參照被告戊○○向被告丁○○借用槍枝
    之目的，堪認被告丁○○已依被告戊○○借用之請求將扣案之上開槍枝、槍、子
    彈等交付被告戊○○。
    綜上所述，被告二人均有持用上開槍枝、子、槍管等，其互指係對方持有，殊無
    可取。右揭犯行，事證明確，洵堪認定。
二、按「改造模型槍」係指由產製槍械合法廠商製造之不具發射功能制式槍枝模型，
    經加工改造或得輕易改裝或加裝而具有發射功能及殺傷力之槍枝，而槍砲彈藥刀
    械管制條例第十條之「其他可發射金屬或子彈具有殺傷力之各式槍枝」，係指改
    造模型槍以外經製造、改造具殺傷力之其他槍枝（以玩具槍改造並具殺傷力者，
    亦屬之）。本件非法持有之槍枝，既不能證明係由產製槍械合法廠商所製造，應
    係屬槍砲彈藥刀械管制條例第十一條之「其他可發射金屬或子彈具有殺傷力之各
    式槍枝」，並非屬於槍砲彈藥刀械管制條例第十條「改造模型槍」（參照民國八
    十七年二月二十七日司法院第三十八期司法業務研究會刑事法律專題研究十五第
    三０九頁至第三一一頁）。被告丁○○、戊○○持有上開改造手槍，係犯槍砲彈
    藥刀械管制條例第十一條第四項之未經許可持有改造手槍罪，公訴人認被告二人
    係犯槍砲彈藥刀械管制條例第十條第四項之未經許可持有改造模型槍罪部分，其
    起訴法條容有未洽，應予變更為槍砲彈藥刀械管制條例第十一條第四項之罪；被
    告丁○○出借改造手槍與戊○○，核係犯槍砲彈藥刀械管制條例第十一條第二項
    之未經許可出借改造手槍罪；被告丁○○、戊○○持有上開子彈，核係犯槍砲彈
    藥刀械管制條例第十二條第四項之未經許可持有子彈罪；被告丁○○出借子彈與
    戊○○，而核係犯槍砲彈藥刀械管制條例第十二條第二項之未經許可出借子彈罪
    ；被告丁○○、戊○○持有改造槍枝之主要組成零件之槍管，核係犯槍砲彈藥刀
    械管制條例第十三條第四項之未經許可持有改造槍枝主要組成零件槍管罪；被告
    丁○○出借槍管與戊○○，而核係犯槍砲彈藥刀械管制條例第十三條第二項之未
    經許可出借改造手槍主要組成零件槍管罪。被告二人對於犯罪之實施，並無積極
    證據證明有犯意聯絡及行為分擔，尚難認係共同正犯，公訴人認被告二人係成立
    共同正犯，洵有誤會。被告丁○○所犯上開持有改造手槍、子彈、槍管罪依序與
    其所犯出借上開改造手槍、子彈、槍管罪間，有方法結果之牽連關係，應依刑法
    第五十五條規定，分別依序從一重之出借改造手槍、子彈、槍管罪處斷。至被告
    丁○○出借改造手槍、子彈、槍管罪部分之犯行雖未經檢察官起訴，惟與起訴之
    部分犯行，有牽連犯之裁判上一罪之關係，為起訴效力所及，本院自得一併審理
    ，併此敘明。被告戊○○同時持有改造手槍、子彈、槍管，被告丁○○同時出借
    改造手槍、子彈、槍管罪，均以一行為觸犯上開數罪名，為想像競合犯，被告戊○○應依刑法第五十五條規定，從一重之槍砲彈藥刀械管制條例第十一條第四項
    之未經許可持有改造手槍罪處斷，被告丁○○應依刑法第五十五條規定，從一重
    之槍砲彈藥刀械管制條例第十一條第二項之未經許可出借改造手槍罪處斷。又被
    告丁○○曾於八十五年十一月二十三日因違反麻醉藥品管理條例案件，經本院判
    處有期徒刑六月確定，於八十六年一月十八日執行完畢，有臺灣臺中地方法院檢
    察署被告刑案資料查註紀錄表一件附卷可憑，其於五年內再犯有期徒刑以上之本
    罪，為累犯，應依法加重其刑。查被告二人持有上開槍彈，並配置供更換之槍管
    ，其行為情狀並非輕微，且被告二人犯後亦互指對方持有槍彈，而隱匿自身之犯
    行，其犯後態度亦非良好，爰審酌上情，被告二人犯罪之動機、智識程度、手段
    、所生危害及其犯後態度等一切情狀，各量處如主文所示之刑，並就被告二人所
    處之罰金刑部分依法諭知易服勞役之折算標準，以示懲儆。
三、按「人民身體之自由應予保障」，憲法第八條設有明文。限制人身自由之法律，
    其內容須符合憲法第二十三條所定要件。保安處分係對受處分人將來之危險性所
    為拘束其身體、自由等之處置，以達教化與治療之目的，為刑罰之補充制度。本
    諸法治國家保障人權之原理及刑法之保護作用，其法律規定之內容，應受比例原
    則之規範，使保安處分之宣告，與行為人所為行為之嚴重性、行為人所表現之危
    險性，及對於行為人未來行為之期待性相當。槍砲彈藥刀械管制條例第十九條第
    一項規定：「犯第七條、第八條、第十條、第十一條、第十二條第一項至第三項
    、第十三條第一項至第三項之罪，經判處有期徒刑者，應於刑之執行完畢或赦免
    後，令入勞動場所，強制工作，其期間為三年。」此項規定不問對行為人有無預
    防矯治其社會危險性之必要，一律宣付強制工作三年，限制其中不具社會危險性
    之受處分人之身體、自由部分，其所採措施與所欲達成預防矯治之目的及所需程
    度，不合憲法第二十三條所定之比例原則。犯上開條例第十九條所定之罪，不問
    對行為人有無預防矯治其社會危險性之必要，一律宣付強制工作三年之部分，與
    本解釋意旨不符，應自本解釋公布之日起不予適用。犯該條例第十九條第一項所
    列舉之罪，依個案情節符合比例原則部分，固應適用該條例宣告保安處分；至不
    符合部分而應宣告保安處分者，則仍由法院斟酌刑法第九十條第一項規定之要件
    ，依職權為之。」，業經司法院大法官會議釋字第四七一號解釋在案。本件被告
    二人尚未以上開槍枝、子彈、槍管從事其他犯罪，所持有、出借之數並非龐大，
    如依槍砲彈藥刀械管制條例第十九條第一項宣告強制工作三年，與其所右揭犯行
    ，並非相當，不合比例原則，參照司法院大法官會議釋字第四七一號解釋上開解
    釋意旨，不予宣告被告二人之強制工作處分。
四、公訴意旨另略以：被告二人尚有於不詳時地，共同寄藏上開槍枝、子彈、槍管，
    因認被告二人另涉有槍砲彈藥刀械管制條例第十條第四項之寄藏改造模型槍罪、
    第十二條第四項之寄藏子彈罪、第十三條第四項之寄藏改造模型槍主要組成零件
    槍管罪嫌。按犯罪事實應依證據認定之，無證據不得推定其犯罪事實；又不能證
    明被告犯罪者，應諭知無罪之判決，刑事訴訟法第一百五十四條、第三百零一條
    第一項定有明文。復按認定不利於被告之事實，須依積極證據，苟積極證據不足
    為不利於被告事實之認定時，即應為有利於被告之認定，更不必有何有利之證據
    ，最高法院三十年上字第八一六號判例意旨可資參照。訊據被告二人並未供認被
    告二人有寄藏槍枝、子彈、槍管之行為，且依被告二人在警訊中及在檢察官訊問
    時之供述，及證人己○○、甲○○在警訊中、在檢察官訊問時及在本院訊問時之
    證述，亦未有被告二人寄藏槍枝之情節，本院及檢察官所查得之證據雖足證明右
    揭犯行，惟尚不足以證明被告二人有寄藏槍枝、子彈、槍管犯行，此外，本院亦
    查無其他積極之證據，足資證明被告二人有如公訴意旨所指之上開寄藏槍枝、子
    彈、槍管犯行，是公訴人所指被告二人涉有上開寄藏槍枝、子彈、槍管罪嫌，尚
    屬不能證明，此部分本應為無罪之諭知，惟依公訴意旨此部分與前揭有罪部分具
    有裁判上之一罪之關係，故不另為無罪之諭知，附此說明。
五、扣案之上開槍枝、子彈、槍管原均係違禁物，除其中直徑九ＭＭ制式子彈一顆於
    鑑驗時經拆解、直徑八ＭＭ之金屬彈頭改造子彈一顆業經試射，現已非違禁物外
    ，其餘均應予沒收。
六、據上論斷，應依刑事訴訟法第二百九十九條第一項前段、第三百條、槍砲彈藥刀
    械管制條例第十一條第二項、第四項、第十二條第二項、第四項、第十三條第二
    項、第四項、刑法第五十五條、第四十七條、第四十二條第二項、第三十八條第
    一項第一款、罰金罰鍰提高標準條例第二條，判決如主文。
中      華      民      國      九十      年      七      月      四    日
                                臺灣臺中地方法院刑事第二庭
                                    法  官  羅  永  安
右正本證明與原本無異。
如不服本判決，應於送達後十日內向本院提出上訴狀（須附繕本），上訴於臺灣高等
法院臺中分院。
                                    書記官
中      華      民      國      九十      年      七      月      六    日
附錄本案論罪科刑實體法條文
槍砲彈藥刀械管制條例第十一條
未經許可，製造、販賣或運輸第四條第一項第一款所稱其他可發射金屬或子彈具有殺
傷力之各式槍砲者，處五年以上有期徒刑，併科新台幣一千萬元以下罰金。
未經許可，轉讓、出租或出借前項所列槍砲者，處三年以上十年以下有期徒刑，併科
新台幣七百萬元以下罰金。
意圖供自己或他人犯罪之用，而犯前二項之罪者，處無期徒刑或七年以上有期徒刑，
併科新台幣一千萬元以下罰金。
未經許可，持有、寄藏或意圖販賣而陳列第一項所列槍砲者，處一年以上七年以下有
期徒刑，併科新台幣七百萬元以下罰金。
第一項至第三項之未遂犯罰之。


司法院資訊處製作；財團法人民間司法改革基金會備份。
